【裁判字號】    91,訴,760
【裁判日期】    920829
【裁判案由】    違反毒品危害防制條例等
【裁判全文】
臺灣新竹地方法院刑事判決                          九十一年度訴字第七六０號
    公  訴  人  臺灣新竹地方法院檢察署檢察官
    被      告  乙○○
                子○○
    共      同
    指定辯護人  本院公設辯護人  戊○○
    被      告  壬○○
    選任辯護人  魏早炳律師
                李克欣律師
    魏翠亭律師
    被      告  癸○○
    指定辯護人  本院公設辯護人  丁○○
    被      告  辛○○
    指定辯護人  寅○○律師
右列被告等因違反毒品危害防制條例等案件，經檢察官提起公訴（八十九年度偵字第
七一八六號、九十年度偵字第九０三號），本院判決如左：
    主  文
乙○○共同以其他非法方法剝奪人之行動自由，累犯，處有期徒刑肆月，如易科罰金
，以佰元折算壹日。
壬○○共同以其他非法方法剝奪人之行動自由，處有期徒刑貳月，如易科罰金，以
佰元折算壹日。
乙○○、壬○○被訴共同販賣第二級毒品部分無罪。
子○○、癸○○及辛○○均無罪。
    事  實
一、乙○○前曾於民國八十四年五月間因違反麻醉藥品管理條例案件，經本院判處有
    期徒刑四月確定，於八十五年五月十八日執行完畢。竟不知警惕，因認其妻子○○與壬○○於八十九年十二月十五日晚上因涉嫌攜帶毒品（詳後述）為警查獲，
    嗣分別經檢察官具保候傳乙案，係癸○○及辛○○供出，遂於同年十二月十七日
    晚上十一時許，與壬○○及不詳姓名年籍之成年男子綽號「己○」、「甲○」共
    同至辛○○位在新竹縣竹北市○○路十六巷四八號辛○○住處，以癸○○與辛○○供出子○○、壬○○為由，請其二人至新竹縣新豐鄉道○街一二六巷十三之三
    號五樓乙○○住處，乙○○與壬○○及「己○」、「甲○」四人共同基於剝奪辛○○、癸○○之行動自由之犯意聯絡，以倘不簽立本票、借據及和解書等文件，
    即不讓辛○○、癸○○二人離去之方式，脅迫二人簽發面額各為新臺幣（下同）
    二萬元之本票十張、借據、和解書等文件，使癸○○與辛○○行此無義務之事，
    直至同月十八日晚上六時許，二人簽完上開文件後，始讓癸○○與辛○○離去。
    嗣經辛○○報警始循線查獲上情。
二、案經新竹市警察局第一分局報請臺灣新竹地方法院檢察署檢察官偵查起訴。
    理  由
壹、有罪判決部分：
一、認定犯罪事實所憑之證據及其認定之理由：
（一）被害人即共同被告辛○○、癸○○分別於警局訊問時、檢察官偵查中及本院訊
      問時之指訴。
（二）被告壬○○於檢察官偵查中之陳述。
（三）被告乙○○、壬○○均矢口否認上開犯行，被告乙○○辯稱：並沒有要辛○○
      、癸○○二人簽下任何文件等等；被告壬○○辯稱：偵查中會說在乙○○家有
      要辛○○、癸○○簽本票，因為乙○○的車子被撞壞所以要他們賠等語，那時
      候我根本不知道他們說的是哪一次，事實上根本沒有這件事情，那時候檢察官
      問我那些人是不是簽本票的人，我就都說對等等。此項辯解依據下列理由認為
      並不可採：
  １、按被害人即共同被告辛○○於警訊時已指稱八十九年十二月十五日晚上子○○
      、壬○○因毒品案被查獲，並移送地檢署偵查，事後乙○○就以癸○○出賣為
      由，於八十九年十二月十七日晚上十一時許突然至我新竹縣竹北市○○路十六
      巷四十八號家中，搭載我們二人至乙○○住處，脅迫我們必須賠償其損失簽立
      本票十張每張二萬元共二十萬元、和解書、借據等，直到簽立本票完畢至八十
      九年十二月十八日晚上六時許，始釋放我和癸○○返家等語（見九十年度他字
      第一八號偵查卷宗第十七頁背面）；嗣於檢察官偵查中復陳稱：「．．．事後
      子○○之夫乙○○懷疑是我們供出子○○，所以於八十九年十二月十七日晚上
      十一時許到我住處，由壬○○、乙○○、『己○』、『甲○』強押我和癸○○
      上車載到乙○○住處，由乙○○逼我們簽下和解書、借據及二十萬元的本票，
      到隔天晚上六時許才將我與癸○○釋放，．．．」（見八十九年度偵字第七一
      八六號《下稱第七一八六號》偵查卷宗第一三一頁）。而於本院訊問時亦陳稱
      ：「（問：離開警局之後有無碰到乙○○、壬○○？）隔一兩天乙○○、壬○○、『己○』、『甲○』大概四、五個人有去找我跟癸○○」、「到我家裡面
      ，他們四、五個人跟我簽本票，說子○○、壬○○交保的錢要我們付。本票到
      現在還在他們那邊。先在現場講，之後再把我們帶到乙○○道化街的家」、「
      他們人很多強行叫我們要去，我們不去也不行」、「．．．他們是晚上叫我們
      過去到第二天下午三、四點接近傍晚的時候本票簽完之後才讓我們回去」、「
      就是要我們簽完才讓我們走，要我們給他一個交代。我也沒有試著要走，因為
      我會怕」等語明確（見本院卷宗第一六三、一六四及一七一頁），被害人辛○○前後就被迫簽立本票、和解書等文件之事實，所述大致符合。
  ２、而共同被告癸○○於檢察官偵查中亦陳稱：．．我交保獲釋後過二天在新埔鎮
      昌益社區友人高雲飛家，乙○○及壬○○等人強押我與辛○○去乙○○新豐鄉
      住處，乙○○以我們供出子○○為由要辛○○簽本票賠償，由我為票據保證人
      ，簽完後才讓我們離開等語明確（見第七一八六號偵查卷宗第一百四十二頁）
      ，且於本院訊問時亦均不否認有於乙○○家中，為辛○○所簽之本票為保證人
      等情。其前後就確有至乙○○家簽立本票等情，所述亦尚稱一致。且與共同被
      告辛○○所述亦互核相符。
  ３、再被告壬○○於檢察官偵查中亦供稱：「（問：你與乙○○有無在八十九年十
      二月十七日到辛○○家裡強押辛○○、癸○○到乙○○家裡要他們簽本票？）
      我曾經於乙○○家裡要辛○○、癸○○簽本票，因為乙○○的車子被癸○○撞
      壞了，辛○○、癸○○簽本票要賠償乙○○，乙○○就說用我的名字簽債權人
      」等語（見七一八六號偵查卷宗第一三三頁），其所述就被害人辛○○、癸○○確有簽立本票一事與上開二人所述，亦相符合，可認被害人辛○○、癸○○
      前開所述，確屬真實，而可採信，是可證被害人辛○○及癸○○二人確有簽立
      本票一事，應可肯認，被告壬○○事後於本院訊問時否認偵查中所說，顯係事
      後卸責之詞，不可採信。
  ４、又被告乙○○否認其與被告辛○○、癸○○有任何金錢糾紛等情，亦經其妻即
      被告子○○於本院訊問時供認在卷（見本院卷宗第二百五十九頁），是亦可證
      被告壬○○前開被害人辛○○、子○○簽立本票之原因係乙○○的車子遭癸○○撞毀，要辛○○、癸○○二人賠償之陳稱，尚有不實；參以被告子○○、壬○○於八十九年十二月十五日晚上被查獲經移送地檢署後，確經檢察官分別以
      十萬元、五萬元具保之情，亦有八十九年十二月十六日之點名單在卷可證（見
      七一八六號偵查卷宗第三十一頁，嗣經各以五萬元交保等情，亦經被告二人供
      陳屬實），佐以被告壬○○亦陳稱其在本票上簽立債權人之情，是亦可證被害
      人辛○○、癸○○前開所述乙○○要其二人負擔被告子○○及壬○○之交（具
      ）保費用之情，應係真實。
  ５、綜上所述，被告二人既與被害人辛○○、癸○○無任何金錢糾紛，竟要被害人
      二人簽立本票等文件，且於持續一段相當之時間後始讓被害人離去，顯係以脅
      迫方式使被害人二人行無義務之事之目的，而其方法已達於剝奪人之行動自由
      之程度之犯行，足可認定，被告二人上開辯稱，顯係事後卸責之詞，尚不足採
      信，是本件事證已經明確，被告二人犯行足以認定，所為應予以依法論罪科刑
      。
二、論罪及科刑與適用之法律：
（一）按刑法第三百零二條第一項之剝奪人之行動自由罪及第三百零四條第一項之強
      制罪，其所保護之法益，均為被害人之自由，惟第三百零二條第一項之法定刑
      ，既較第三百零四條第一項為重，故行為人以強暴脅迫使人行無義務之事，或
      妨害人行使權利之目的，而其方法已達於剝奪人之行動自由之程度時，其以強
      暴脅迫進使人行無義務之事或妨害人行使權利之行為已為剝奪人行動自由之行
      為所吸收，應祇成立剝奪人行動自由罪，並無同法第五十五條之適用（最高法
      院七十年度台上字第四六七四號裁判參照）。本件被告乙○○、壬○○等人雖
      未以強押之方式使被害人二人至被告乙○○之住處，然被告乙○○等以脅迫被
      害人倘不簽立本票等文件即不讓其等離去，而使被害人二人行無義務之事之目
      的，而被告二人等之行為亦持續相當之時間，即其方法已達於剝奪人之行動自
      由之程度，是核被告乙○○、壬○○所為，係犯刑法第三百零二條第一項之剝
      奪人之行動自由罪，而其以脅迫使人行無義務之事之行為，應為刑法第三百零
      二條第一項之剝奪人之行動自由罪所吸收，應無同法第五十五條之適用，公訴
      人認二罪係方法結果之牽連關係，尚有未洽。
（二）共同正犯：被告乙○○、壬○○與綽號「己○」、「甲○」間，就上開犯行具
      有犯意聯絡及行為分擔，為刑法第二十八條之共同正犯。
（三）科刑：審酌被告二人之犯罪動機、目的及手段，被害人二人所受之損害，及本
      票均未兌現之情，被害人之損失尚非鉅大，被告二人均否認犯行等一切情狀，
      分別量處主文所示之刑。
（四）再被告二人行為後，刑法第四十一條業於九十年一月四日修正為「犯最重本刑
      為五年以下有期徒刑以下之刑之罪，而受六月以下有期徒刑或拘役之宣告，因
      身體、教育、職業、家庭之關係或其他正當事由，執行顯有困難者，得以一元
      以上三元以下折算一日，易科罰金。但確因不執行所宣告之刑，難收矯正之效
      或難以維持法秩序者，不在此限。」「併合處罰之數罪，均有前項情形，其應
      執行之刑逾六月者，亦同。」並於同年月十日公布施行，於同年月十二日生效
      ，比較新舊法之規定，以變更後之新法對被告有利，依刑法第二條第一項前段
      之規定，自應適用裁判時之新法，並分別諭知易科罰金之折算標準，以資懲儆
      。
貳、無罪判決部分（即被告乙○○、壬○○及子○○被訴販賣第二級毒品及被告癸○○、辛○○被訴幫助販賣第二級毒品部分）：
一、公訴意旨略以：被告乙○○與其妻子○○及子○○之表弟壬○○共同基於販賣毒
    品之犯意聯絡，由乙○○要求癸○○送毒品給客戶，即可免除癸○○積欠之債務
    二千元，癸○○應允後，即與其女友辛○○基於幫助販賣毒品之犯意聯絡，於八
    十九年十二月十五日晚上七時三十分許，至新竹縣新豐鄉○○村道○街一二六巷
    十三之三號乙○○住處，自子○○處取得第二級毒品安非他命一點零公克及第二
    級毒品ＭＤＭＡ（俗稱搖頭丸）一顆，旋於當日晚上八時三十分許，癸○○與辛○○攜帶前述毒品，依乙○○之指示送貨至新竹市○○街一九六號前，為警當場
    查獲，並在癸○○身上扣得安非他命一點零公克及搖頭丸一顆。嗣由癸○○供出
    毒品來源，繼而於八十九年十二月十五日晚上九時許，在新竹市○○路一六九號
    前，經警查獲子○○與壬○○，並在子○○身上扣得安非他命一大包及七小包共
    毛重二十三點六公克、搖頭丸一顆、聯絡毒品交易事宜所使用之行動電話二具。
    因認被告乙○○、壬○○及子○○共同涉犯毒品危害防制條例第四條第二項之販
    賣第二級毒品罪嫌；被告癸○○及辛○○共同涉犯同條項之幫助販賣第二級毒品
    罪嫌等等。
三、(1)按犯罪事實應依證據認定之，無證據不得推定其犯罪事實；又不能證明被告犯
    罪或其行為不罰者，應諭知無罪之判決，刑事訴訟法第一百五十四條、第三百零
    一條第一項，分別定有明文。(2)又認定不利於被告之事實，須依積極證據，苟積
    極證據不足為不利於被告事實之認定時，即應為有利於被告之認定，更不必有何
    有利之證據；且事實之認定，應憑證據，如未能發現相當證據，或證據不足以證
    明，自不能以推測或擬制之方法，以為裁判基礎；而認定犯罪事實所憑證據，雖
    不以直接證據為限，間接證據亦包括在內；然而無論直接或間接證據，其為訴訟
    上之證明，須於通常一般之人均不致有所懷疑，而得確信其為真實之程度者，始
    得據為有罪之認定，若其關於被告是否犯罪之證明未能達此程度，而有合理性懷
    疑之存在，致使無從形成有罪之確信，根據「罪證有疑，利於被告」之證據法則
    ，即不得遽為不利被告之認定，亦分別有最高法院三十年上字第八一六號、四十
    年台上字第八六號、七十六年台上字第四九八六號等判例可資參照。(3)再共同被
    告不利於己之陳述，固得採為其他共同被告犯罪之證據，惟此項不利之陳述，須
    無瑕疵可指，而就其他方面調查，又與事實相符，始得採為其他共同被告犯罪事
    實之認定；共同被告所為不利於己之供述，固得採為其他共同被告犯罪之證據，
    惟此項不利之供述，仍應調查其他必要之證據，以察其是否與事實相符，自難專
    憑此項供述，為其他共同被告犯罪事實之認定。亦即仍須有補強證據以擔保該共
    同被告自白之真實性，始得採為論罪之依據。而所謂補強證據，則指除該共同被
    告不利於己之陳述外，其他足以證明該陳述之事實確具有相當程度真實性之證據
    而言，雖所補強者，非以事實之全部為必要，但亦須因補強證據與該項陳述之相
    互利用，足使犯罪事實獲得確信者，始足當之。最高法院亦著有四十六台上字第
    四一九號判例、八十八年台上字第五七二九號裁判可資參照。(4)又刑事訴訟法第
    一百六十一條已於九十一年二月八日修正公布，修正後同條第一項規定：檢察官
    就被告犯罪事實，應負舉證責任，並指出證明之方法。因此，檢察官對於起訴之
    犯罪事實，應負提出證據及說服之實質舉證責任。倘其所提出之證據，不足為被
    告有罪之積極證明，或其闡明之證明方法，無從說服法官以形成被告有罪之心證
    ，基於無罪推定之原則，自應為被告無罪判決之諭知，亦有最高法院九十二年度
    台上字第一二八號判例可資佐證。
四、公訴人認被告乙○○、壬○○及子○○共同涉犯販賣第二級毒品犯行；被告癸○○及辛○○共同涉犯幫助販賣第二級毒品犯行，無非係以上開事實，業經共同被
    告即癸○○及辛○○於警訊、偵訊中坦承有幫助被告乙○○、子○○、壬○○販
    賣毒品之犯行；又被告癸○○所持有之安非他命一點零公克及搖頭丸一顆，及被
    告子○○所持有安非他命二十三點六公克及搖頭丸一顆，均係屬第二級毒品無訛
    ，亦有鑑驗通知書在卷可按；此外，並有聯絡交易毒品事宜所使用之行動電話二
    具扣案可資佐證，為其主要論據。
五、訊據被告乙○○、壬○○、子○○、癸○○及辛○○均堅決否認有前開販賣第二
    級毒品及幫助販賣第二級毒品之犯行，被告乙○○辯稱：我當天在家睡覺，根本
    不知道發生什麼事，我沒有販賣毒品等語；被告壬○○辯稱：當天查獲之毒品係
    在子○○身上查獲的，我只是要去新竹市唱歌而已，並沒有販賣毒品等語；被告
    子○○辯稱：當天是要到新竹市唱歌，查獲的毒品係他人所寄放的，並沒有販賣
    毒品等語；被告癸○○辯稱：我沒有幫助販賣毒品等語；被告辛○○辯稱：癸○○身上有毒品我也不知道，並沒有幫助販賣毒品等語。經查：
（一）被告【癸○○】於警訊中先是供稱：「（問：該毒品之來源為何？）是我朋友
      乙○○託我拿到新竹市○○街交予綽號小范之男子」、「乙○○並沒有交代要
      向小范收多少錢，只說拿給小范看（樣品）．．」（見七一八六號偵查卷宗第
      五頁及背面），而隨即於移送檢察官偵查中陳稱：是乙○○叫我幫他送貨到新
      竹等語（見同偵查卷宗第三十九頁），嗣於檢察官偵查中復陳稱：「（問：你
      向乙○○拿這包東西他如何交待你？）他對我說拿到新竹市○○街安之居拿給
      小范並說拿給他後就可以閃了」等語（見同偵查卷宗第六十頁背面），是自被
      告癸○○前開陳稱，究竟被告乙○○係販賣毒品予小范？抑或係轉讓毒品予小
      范？已有可疑？參以被告癸○○亦陳稱乙○○並未交代要向小范收錢等語，在
      無其他證據可供參酌之情形下，被告乙○○是否確係販賣毒品予小范，亦有疑
      問？是公訴人據此即認定被告乙○○係販賣毒品予小范之推論，即嫌速斷。
（二）而被告癸○○嗣於檢察官偵查中復陳稱：「．．．當場我身上查獲的安非他命
      及搖頭丸一顆是我跟綽號『阿黑』藥頭拿的，．．．，我跟壬○○及子○○、
      乙○○都不認識，．．．」、「是購買來要自己用的」、「（問：為何之前供
      稱毒品是乙○○所交付要去給買主看貨？）是辛○○叫我這樣說的」（見同偵
      查卷宗第一百四十二頁、第一百六十五頁及第一百六十六頁）；而於本院訊問
      時復陳稱：「（問：當天被查獲的毒品向何人購買？）新豐鄉一個叫『阿黑』
      的男子」、「（問：你在警訊時說你身上的毒品是乙○○託你去賣的是否真實
      的嗎？）不是」、身上的毒品是要吸用的等語（見本院卷宗第六十二頁、第二
      一四及二一五頁）。是被告癸○○自警訊、偵查中及本院訊問時，其前後就毒
      品之來源即向何人所拿的、目的（吸食或交予他人）所供已存有不一致之情，
      已有明顯瑕疵，是被告癸○○於警訊中不利於被告乙○○之自白，是否真實，
      亦有疑問。
（三）再被告【辛○○】於警訊中供稱：該毒品是癸○○至乙○○之住所取得無訛等
      語（見同偵查卷宗第八頁），而於檢察官偵查中則供稱：癸○○身上的毒品是
      子○○所交付，．．．等語（見同偵查卷宗第一百三十一頁）」，復於本院訊
      問時陳稱：「（問：你是否在八十九年十二月十五日晚上七點三十分左右，與
      癸○○在新豐鄉道○街一二六巷十三之三號向子○○取得安非他命一公克、搖
      頭丸一顆要拿去販賣被查獲？）沒有，我們是要去新竹，那天我有跟他去，但
      不知道他身上有帶那些東西」、「（問：那些東西是子○○交給癸○○的？）
      是的」（見本院卷宗第九十二年他字第三三號卷宗）、「我不知道他搖頭丸哪
      裡來的」、「我不知道他身上有安非他命」、「（問：是否知道乙○○、子○○、壬○○在賣毒品？）我本人沒有與他們接洽過，都是一些小鬼跟我們接洽
      ，我不清楚他們是否有在賣」、「（問：是否有到乙○○他家去拿過毒品？）
      家裡面不曾」、「（問：是否有跟乙○○拿過毒品？）沒有，都是那些小鬼」
      、「這不是子○○本人拿給我的，那是小鬼拿給我的，我不知道他跟那個小鬼
      是什麼關係，是不是子○○叫他拿的我不清楚。我在檢察官那邊是說我不知道
      是不是子○○叫那個小鬼拿給我的」等語（見本院卷宗第一百六十頁以下）。
      被告辛○○就是否知悉被告癸○○身上有毒品，及在癸○○身上查獲之毒品究
      係從何而來、以及究係何人所交付之供述，前後亦存有不一致之情，是其陳述
      是否真實，亦有可疑？且與被告癸○○前開所述，亦互核不相一致，亦存有明
      顯瑕疵。
（四）參以被告乙○○與被告癸○○二人雖有認識但並不熟，少有接觸等情，亦經被
      告乙○○、癸○○及辛○○供稱屬實，而被告乙○○為一成年人並有相當之智
      識程度亦有毒品案件之前科，當知販賣毒品罪係罪刑均很重之犯罪，倘被告乙○○確係欲販賣毒品予他人，其是否會選擇與其自己並不熟識之人幫其販賣毒
      品，而置自己有極大之可能遭此不熟識之人檢舉，致成為司法警察機關查緝追
      訴之對象，亦實有可疑？而被告癸○○於偵查中曾陳稱：幫他送毒品就可以抵
      我欠他的二千元等等，一則被告二人均否認有任何金錢之糾紛，是其陳稱已有
      疑問？再被告癸○○亦為一成年人亦有相當之社會經驗，並且有毒品案件之前
      科，亦當知幫助販賣毒品罪係罪刑很重之犯罪，豈有為了區區的二千元即讓自
      己有觸犯罪刑均極重之販賣毒品罪嫌之理？是亦可證被告癸○○之警訊、偵查
      中之筆錄確存有不實之處。
（五）再被告辛○○雖曾於警訊中指述：子○○沒有吸毒，但會替乙○○販賣等等（
      見第七一八六號偵查卷宗第八背頁），然於本院訊問時已否認知悉子○○是否
      有在販賣毒品，其前後所供已有不一致之情，是其於警訊之指稱已有可疑？佐
      以被告子○○遭警查獲時身上雖有安非他命二十三．六公克，然被告子○○亦
      有吸用毒品之犯行，亦經被告子○○供稱在卷，而其亦確因而為本院裁定送觀
      察勒戒之情，亦有本院九十年度毒聲字第五八四號裁定附於本院卷宗第二百頁
      以下可證，是尚難以被告子○○單純持有毒品之事實，在無其他證據供審酌之
      情況下，即據以推論其有販賣毒品之犯行，而公訴人亦無提出任何證據可茲證
      明被告子○○確有販賣毒品之情，是亦尚不得以被告辛○○有瑕疵之警訊指稱
      ，即據以認定被告子○○有販賣毒品之情事。是綜上，公訴人以被告癸○○及
      辛○○之警訊及偵查中存有明顯瑕疵之不利於被告乙○○等之自白，即據以認
      定被告乙○○及子○○有共同販賣毒品之情，實嫌無據。再扣案之行動電話乃
      一般人用為與人通訊聯絡之重要工具，與現今社會生活息息相關，幾乎人手一
      機，是在無其他證據可供審酌之情形下，尚無法證明被告乙○○、子○○即係
      以此行動電話為聯絡販賣毒品所使用之工具，公訴人憑此即據以推論此行動電
      話即係被告乙○○等販賣毒品之工具，亦嫌無據。
（六）又被告癸○○、辛○○前開於警訊及偵查中對於被查獲之安非他命及搖頭丸的
      來源所為之供述，亦均未具體指陳被告【壬○○】有販賣毒品之情，僅被告《
      癸○○》於八十九年十二月十六日檢察官偵訊時陳稱：「（問：壬○○有無在
      幫乙○○送貨？）我不清楚，只知道他常常在他家」（見第七一八六號偵查卷
      宗第三十九頁背面），惟其嗣後於本院訊問時亦供稱：「我有看過他在乙○○
      的家，但是我沒有看過他幫乙○○送貨」等語（見本院卷宗第六十六頁），而
      被告《辛○○》於本院訊問時亦陳稱：「（問：之前說毒品都是跟小鬼拿的是
      否包括乙○○、子○○、壬○○？）他們本人沒有」、「（問：為何在警訊時
      （指他字第一八號偵查卷宗第十七頁）稱壬○○是幫乙○○在賣？）我沒有這
      樣講。我是說我不知道他有沒有在賣」（見本院審理卷宗第二二八頁），是二
      人並無指認被告壬○○有販賣毒品之情，公訴人亦未就此提出任何證據並指出
      證明之方法，已嫌無據；雖被告子○○於本院訊問時供稱：壬○○寄放在我身
      上的，就是寄放那個小包包。我被查獲兩個包包一大一小，大的是公事包裝筆
      記、文件等，另外一個小包包裡面裝的都是安非他命」、「（問：這兩個包包
      是何人的？）大的包包是我先生乙○○的，小包包是壬○○寄放在我這邊的」
      等語（見本院卷宗第二五三頁），惟子○○先是於警訊時供稱「安非他命是買
      來自己用的」，嗣於檢察官偵訊中供稱「安非他命是辛○○在昨天晚上七點多
      打電話0000000000給我叫我去義民廟的榕樹下拿她跟朋友買的安非
      他命，安非他命是用類似錢包裝著，我叫壬○○載我去，但壬○○不知道我是
      去拿安非他命」，被告子○○前開自警訊、偵查中及本院訊問時就毒品之來源
      所陳稱前後均不一致，參以查獲之毒品亦係在被告子○○身上且係在內衣查獲
      的等情，除據被告子○○自承在卷外，並經被告壬○○陳述屬實，亦經證人即
      當時搜索被告子○○身上之警員丑○○於本院審理時證述屬實，是被告子○○
      所陳稱顯有為己脫罪而卸責於人之嫌？是被告子○○於本院訊問時之陳稱，實
      有可疑，亦尚不得以此即為不利於被告壬○○之認定。
（七）如前所述，公訴人所提之證據，尚不足以證明被告乙○○、子○○及壬○○有
      販賣毒品之犯行，是被告癸○○、辛○○亦不足以證明有幫助被告乙○○等販
      賣毒品之犯行。
（八）再按刑事訴訟之目的固重在發見實體真實，其手段則應合法正當，以保障人權
      。依刑事訴訟法第二百二十九條至第二百三十一條之規定，司法警察（官）固
      有調查犯罪嫌疑人犯罪情形及蒐集證據之職權，而得詢問犯罪嫌疑人，惟依同
      法第一百條之二準用同法第一百條之一第一項之規定，司法警察（官）詢問犯
      罪嫌疑人，除有急迫情況且經記明筆錄者外，應全程連續錄音；必要時，並應
      全程連續錄影。考其立法目的，在於建立詢問筆錄之公信力，並擔保詢問程序
      之合法正當；亦即在於擔保犯罪嫌疑人對於詢問之陳述係出於自由意思及筆錄
      所載內容與其陳述相符。故司法警察（官）詢問犯罪嫌疑人如違背上開規定，
      其所取得之供述筆錄，究竟有無證據能力，原應審酌司法警察（官）違背該法
      定程序之主觀意圖、客觀情節、侵害犯罪嫌疑人權益之輕重、對犯罪嫌疑人在
      訴訟上防禦不利益之程度，以及該犯罪所生之危害，暨禁止使用該證據對於抑
      制違法蒐證之效果，及司法警察（官）如依法定程序有無發現該證據之必然性
      等情形，本於人權保障與社會安全之均衡維護精神，依比例原則，具體認定之
      。但如犯罪嫌疑人之陳述係屬自白，同法第一百五十六條第一項已特別規定「
      被告之自白，非出於強暴、脅迫、利誘、詐欺、違法羈押或其他不正之方法，
      且與事實相符者，得為證據。」，則被告在警詢之自白如係出於自由意思而非
      不正之方法，且其自白之陳述與事實相符，縱令司法警察（官）對其詢問時未
      經全程連續錄音或錄影，致詢問程序不無瑕疵，仍難謂其於警詢自白之筆錄無
      證據能力（最高法院八十八年台上字第五七六二號刑事判決可資參照）。然若
      被告在警訊之自白係出於非自由意思、不正方法或其自白之陳述與事實不相符
      ，則司法警察（官）對其詢問時未經全程連續錄音或錄影，致詢問程序有瑕疵
      ，於警詢自白之筆錄即應無證據能力。本件被告癸○○於警訊中所製作之筆錄
  均未有全程連續錄音或錄影之情，已經證人即當日查緝被告癸○○並製作筆錄
      之警員丙○○、庚○○於本院訊問時證述屬實（見本院卷宗第二百六十四頁及
      第二百六十五頁），而被告癸○○於警訊之自白有與事實不相符合之處，已如
      前述，參以證人丙○○、庚○○於本院訊問時均一再證稱：在被告癸○○身上
      查獲之毒品，是他要吸食用的等語明確（見本院卷宗第二百六十二頁及第二百
      六十四頁），依證人之證述，亦顯與被告癸○○於警訊中所述：（毒品）是乙○○要我送去給小范看的等等，亦顯不相符合，更可證明被告癸○○警訊筆錄
      所為不利被告乙○○之自白，與事實顯不相符，是認被告癸○○於警訊筆錄中
      之自白應無證據能力，不得作為判斷被告乙○○等販毒犯行之基礎。
六、綜上所述，共同被告癸○○、辛○○於警訊、偵查中之自白，不僅前後所供均不
    一致，且互核亦不相符合，更均與二人於本院訊問審理時所述不相一致，顯與事
    實不相符合等情，均已如前述，而其二人前後所述已存有不一且互核亦不相一致
    ，而存有明顯瑕疵之情，再二人所述亦與被告乙○○、子○○及證人即警員丙○○、庚○○所述不相符合，是以尚不能以共同被告癸○○、辛○○於警訊及偵查
    中之供述，即為不利於被告乙○○、子○○及壬○○之認定；又於被告子○○及
    癸○○身上查獲之毒品，及在子○○身上扣得行動電話二具，在無其他證據可供
    審酌之情況下，亦尚難以單純持有毒品、行動電話之事實，即據以推論被告子○○、癸○○有販賣毒品及幫助販賣毒品之犯行，亦即本院認被告乙○○、子○○
    及壬○○、癸○○及辛○○分別被訴前開販賣毒品、幫助販賣毒品犯行，尚難確
    信已達真實，仍有合理性懷疑之存在，亦即本院認無從依公訴人所舉之證據，對
    於被告等確有於上開時地涉嫌販賣毒品、幫助販賣毒品之事實形成確信不疑之心
    證，而認被告等確有犯罪。是公訴人上開所指之情，尚屬臆測，尚難憑此即遽以
    推定而資為被告等不利之證據，是認被告乙○○等上開辯解，足以採信。此外，
    本院復查無其他積極事證，足資證明被告乙○○、子○○及壬○○確有販賣毒品
    之犯行；被告癸○○及辛○○二人確有幫助販賣毒品之犯行，被告等人之犯罪自
    屬均不能證明，依據首開最高法院判例意旨、「罪證有疑，利於被告」之證據法
    則及基於無罪推定之原則及相關說明，本院自應依法諭知被告乙○○及壬○○被
    訴販賣毒品部分、及被告子○○、癸○○、辛○○無罪之判決，以免冤抑。
、至被告子○○持有毒品部分，其因本件毒品案件，經採尿送驗結果有施用第二級
    毒品之情形，並經本院裁定送觀察勒戒之情，亦有本院九十年度毒聲字第五八四
    號刑事裁定一份在卷可證（見本院卷宗第二百頁以下），被告子○○持有毒品部
    分，顯已為其施用部分所吸收，不另論罪，併此敘明。
肆、依刑事訴訟法第二百九十九條第一項前段、第三百零一條第一項，刑法第二條第
    一項前段、第二十八條、第三百零二條第一項、第四十一條第一項、第四十七條
    ，罰金罰鍰提高標準條例第一條前段、第二段，判決如主文。
本案經檢察官鍾曉亞到庭執行職務。
中      華      民      國    九十二    年      八      月    二十九    日
                                  臺灣新竹地方法院刑事第一庭
                                      法  官  馮  俊  郎
右正本證明與原本無異。
如不服本判決，應於判決送達後十日內向本院提出上訴狀（應附繕本），上訴於臺灣
高等法院。
                                      書記官  鄧  雪  怡
中      華      民      國    九十二    年      九      月      四      日
附錄本案論罪科刑實體法條全文：
刑法第三百零二條第一項：
私行拘禁或以其他非法方法，剝奪人之行動自由者，處五年以下有期徒刑、拘役或三
百元以下罰金。


司法院資訊處製作；財團法人民間司法改革基金會備份。
